臺灣花蓮地方法院民事判決
111年度訴字第201號
原      告  魏孝天  
訴訟代理人  陳宏銘律師
被      告  王偉劼  
訴訟代理人  孫裕傑律師(法扶律師)
被      告  潘書鋒  
訴訟代理人  何俊賢律師
上列當事人間請求侵權行為損害賠償事件，本院於民國111年月
日言詞辯論終結，判決如下：
    主  文
被告丙○○應給付原告新臺幣450,000元及自民國111年7月21日起
至清償日止，按年息百分之五計算之利息。
原告其餘之訴駁回。
訴訟費用由被告丙○○負擔百分之11，餘由原告負擔。
本判決得假執行。但被告丙○○如以新臺幣450,000元為原告供擔
保，得免為假執行。
原告其餘假執行之聲請駁回。
    事實及理由
一、原告起訴主張：原告與訴外人即證人乙○○於民國108年6月6
    日結婚，110年8月2日方協議辦妥離婚登記。然乙○○於婚姻
    關係期間，與被告丙○○、被告甲○○發生婚外性行為，且有影
    片、對話紀錄為證，而前開行為使原告之配偶身分受到侵害
    ，精神亦受創傷，爰依民法第184條第1項前段、第195條第1
    項、第3項，分別請求被告二人各給付新臺幣（下同）200萬
    元予原告等語。並聲明：㈠被告丙○○應給付原告200萬元及起
    訴狀繕本送達翌日起至清償日止，按年息5%計算之利息。㈡
    被告甲○○應給付原告200萬元及起訴狀繕本送達翌日起至清
    償日止，按年息5%計算之利息。㈢願供擔保，請准宣告假執
    行。
二、被告丙○○則以：否認曾與乙○○發生過性行為，且原告所提對
    話紀錄一方也不是我，且依對話內容觀之，也無從證明我曾
    與乙○○發生過性行為；影片內容中也之人也否認是我；且拍
    攝影片的時間點也無法證明等語置辯。並聲明：㈠原告之訴
    駁回。㈡如受不利判決，願供擔保請准宣告免為假執行。
三、被告甲○○則以：否認曾於原告與乙○○婚姻期間跟乙○○發生婚
    外性行為，且原告完全未舉證等語置辯。並聲明：㈠原告之
    訴駁回。㈡如受不利判決，願供擔保請准宣告免為假執行。
四、本院之判斷：
　㈠按因故意或過失，不法侵害他人之權利者，負損害賠償責任
    。數人共同不法侵害他人之權利者，連帶負損害賠償責任。
    不法侵害他人基於父、母、子、女或配偶關係之身份法益而
    情節重大者，被害人雖非財產上之損害，亦得請求賠償相當
    之金額。民法第184條第1項前段、第185條第1項前段、第19
    5條第1項前段、第3項分別定有明文。婚姻係以夫妻之共同
    生活為其目的，配偶應互相協力保持其共同生活之圓滿安全
    及幸福，而夫妻互守誠實，係為確保其共同生活之圓滿安全
    及幸福之必要條件，故應解為配偶因婚姻契約而互負誠實之
    義務，配偶之一方行為不誠實，破壞共同生活之圓滿安全及
    幸福者，即為違反因婚姻契約之義務而侵害他方之權利（最
    高法院55年台上字第2053號民事判例要旨參照）。準此，侵
    害配偶權之行為，並不以配偶之一方與他人通姦為限，倘夫
    妻任一方與他人間存有逾越結交普通朋友等一般社交行為之
    不正常往來關係，甚而肌膚之親，其行為已逾社會一般通念
    所能容忍之範圍，已達破壞婚姻共同生活之圓滿安全及幸福
    之程度，即足當之。婚姻制度為家庭組織之基石，明知他人
    已婚而仍與之為男女朋友或為逾越普通朋友分際之互相交往
    ，依社會通念，顯已違反倫理規範，且嚴重破壞他人婚姻之
    信賴及家庭之穩定，乃係屬干擾或妨害他人夫妻維持婚姻共
    同生活圓滿、安全及幸福之權利，影響配偶之身分法益至鉅
    ，苟配偶確因此受非財產上損害即精神上痛苦，自亦得依法
    請求賠償。
　㈡就被告丙○○部分：
　⒈查就被告丙○○曾與證人乙○○發生婚外性行為之事實，業據乙○○到庭證稱：我從離婚時回算大約4年前認識丙○○，是在健身
    房認識的，與丙○○發生性關係時，與原告有婚姻關係，且丙○○也知道。卷內對話紀錄（卷24-25頁，下稱系爭對話紀錄
    ）是丙○○當時威脅我如果要中斷兩人間的性關係，就要把影
    片公布，對話紀錄則是我用我的真實帳號跟丙○○的真實帳號
    對話，他後來就把對話紀錄截圖用匿名帳號傳給我前夫。卷
    內影片（見卷內證物袋，下稱系爭影片）中和我進行性行為
    的男性都是丙○○，因為這些影片只有他有，且是他拍的。但
    我不確定影片是何時拍攝的等語（卷113-117頁）。是由前
    揭證詞觀之，被告丙○○於明知原告與乙○○仍有婚姻關係之情
    況下，仍與乙○○發生性行為，並拍下系爭影片，其侵害原告
    基於配偶關係而生身分法益之事實，至為明確。
　⒉又乙○○之證詞內容，核與系爭對話紀錄內容中顯示乙○○向男
    方稱：「不要一直威脅我好嗎」、「等真的離婚再說因為我
    的手機他摔壞了」、「但我只是想遠一點而已」，而男方向
    乙○○稱：「就想把我踢開、膩了、就要踢開我 你做的太明
    顯了」等一方表示想維持距離、不想再受到威脅，另一方則
    表示想要持續有聯絡，且討論到乙○○與原告斯時尚存婚姻關
    係等情況大致相符，應可確認系爭對話紀錄之兩方即係乙○○
    與被告丙○○，更可證實其二人亦確有於原告與乙○○婚姻關係
    尚存續時為婚外性行為。
　⒊至被告丙○○固辯稱：證人無法證明系爭影片之男方為被告丙○○，也無法證明拍照的時間點云云。惟查，證人之面貌既大
    量出現在系爭影片中，對一般女性而言，遭散播、公布之性
    行為影片對於其精神層面應生莫大之傷害，其於社會、家庭
    內之評價亦可能受到貶損，按理應不願再至公開場合多加談
    論此事，甚至不願再與相關人等接觸；然乙○○既未規避責任
    親自到庭具結作證，並對其與被告丙○○間認識的過程、時間
    、糾葛詳加描述，且當場指認系爭影片內與自己進行多次性
    行為之人就係丙○○，衡情若非係對被告丙○○有相當程度之憤
    怒情緒，並為令丙○○散播系爭影片之行為受到懲罰，焉能鼓
    起如此之勇氣，在充滿陌生人之法庭上，頂著羞赧、愧疚之
    情緒，以自己承受二次傷害之方式，一字一句指證應受非難
    之侵權行為人？是按一般論理及經驗法則，本院認證人之證
    詞應可採信，故系爭影片雖未拍攝到被告丙○○之容貌，然按
    證人所述情節互核系爭對話紀錄，應已可確認被告丙○○有於
    原告與證人婚姻關係存續期間侵害原告基於配偶關係所生之
    身分法益無疑。
　㈢被告甲○○部分：就原告此部分之主張，經證人乙○○到庭證稱
    ：我與被告甲○○現在是男女朋友，但是是110年6月才聯絡上
    ，我在還沒跟原告離婚前，並沒有跟被告甲○○發生性行為。
    卷31頁的照片是我跟被告甲○○在我租屋處的床上沒錯，但被
    告甲○○並不知道我是已婚的身分等語（卷113-114頁）。是
    由前揭證言觀之，被告甲○○應未在原告與乙○○婚姻期間與乙○○發生性行為，而卷31頁之照片亦僅係合照，尚難謂為情節
    重大之侵害配偶關係身分法益行為，故原告此部分之主張，
    亦無足採。
　㈣準此，被告丙○○故意侵害原告配偶關係身分法益之事實，已
    堪認定，原告請求被告丙○○賠償非財產上損害，自屬有據。
    至被告甲○○部分，因原告所提證據尚無從證明其行為有故意
    侵害原告配偶關係身分法益，原告請求其賠償非財產上損害
    ，自無理由。
　㈤第按不法侵害他人之人格權，被害人受有非財產上損害，請
    求加害人賠償相當金額之慰撫金時，法院對於慰撫金之量定
    ，應斟酌實際加害情形、所造成之影響、被害人痛苦之程度
    、兩造之身分地位經濟情形及其他各種狀況，以核定相當之
    數額（最高法院47年台上字第1221號、51年台上字第223號
    判例意旨參照）。本院審酌原告因被告丙○○侵害其配偶關係
    身分法益之行為，危及其婚姻及家庭之圓滿，造成原告與證
    人婚姻關係破裂，且被告丙○○於拍攝和證人之性行為影片後
    ，蓄意傳送予原告傷害其尊嚴，使原告精神上受有莫大之痛
    苦，並兼衡原告為高職畢業，現為職業軍人，每月薪水約49
    ,500元，需扶養未成年子女一名及父母；被告丙○○為高職畢
    業，目前待業中，名下有中古汽車數輛，需扶養父母等兩造
    之身分、地位、教育程度、經濟狀況等一切情形，認原告請
    求被告丙○○賠償精神慰撫金，應以450,000元為適當。
　㈥末按給付無確定期限者，債務人於債權人得請求給付時，經
    其催告而未為給付，自受催告時起，負遲延責任。其經債權
    人起訴而送達訴狀，或依督促程序送達支付命令，或為其他
    相類之行為者，與催告有同一之效力；遲延之債務，以支付
    金錢為標的者，債權人得請求依法定利率計算之遲延利息；
    應付利息之債務，其利率未經約定，亦無法律可據者，週年
    利率為百分之5，民法第229條第2項、第233條第1項前段及
    第203條分別定有明文。經查，原告請求被告應賠償之前開
    金額，並未定有給付之期限及利率，被告應自受催告時起負
    遲延責任，並依法定利率給付遲延利息。是以，原告請求自
    民事起訴狀繕本送達被告丙○○之翌日即111年7月21日起（見
    本院卷第61頁）至清償日止，按年息5%計算法定遲延利息之
    部分，核與上開規定相符，應予准許。
五、綜上所述，原告依侵權行為法律關係，請求被告丙○○給付如
    主文第一項所示本息，為有理由，應予准許；逾此部分所為
    之請求，為無理由，應予駁回。
六、兩造陳明願供擔保請為准、免假執行宣告，就原告勝訴部分
    ，所命給付金額在50萬元以下，應依職權宣告假執行，並酌
    定相當擔保金額宣告免為假執行；至原告敗訴部分，其假執
    行之聲請失所附麗，應予駁回。
七、本件事證已臻明確，兩造其餘攻擊防禦方法及所提證據，經
    核與判決之結果不生影響，爰不逐一論述，附此敘明。
八、訴訟費用負擔之依據：民事訴訟法第79條。
中　　華　　民　　國　　111 　年　　11　　月　　18　　日
                  民事第一庭  審判長  法　官  陳雅敏　
　　　　　　　　　                    法　官  沈培錚
　　　　　　　　　　　　　　　　　　　法　官  蔡培元
以上正本係照原本作成。
如不服本判決，應於送達後20日內向本院提出上訴狀（上訴狀應
表明上訴理由）並繳納上訴審裁判費，如於本判決宣示後送達前
提起上訴者，應於判決送達後20日內補提上訴理由書（均須按他
造當事人之人數附繕本）。
如委任律師提起上訴者，亦應一併繳納上訴審裁判費。
中　　華　　民　　國　　111 　年　　11　　月　　18　　日
                    　　              書記官　周彥廷